臺灣高雄地方法院刑事判決
111年度訴字第110號
公  訴  人  臺灣高雄地方檢察署檢察官
被      告  許晉魁




選任辯護人  趙家光律師
被      告  王靖凱



上  一  人
選任辯護人  林岡輝律師
上列被告因違反槍砲彈藥刀械管制條例等案件，經檢察官提起公
訴（110年度偵字第17968號、110年度偵字第25556號），本院判
決如下：
    主  文
丙○○共同犯非法持有非制式手槍罪，處有期徒刑伍年肆月，併科
罰金新臺幣伍萬元，罰金如易服勞役，以新臺幣壹仟元折算壹日
。又共同犯恐嚇危害安全罪，處有期徒刑肆月，如易科罰金，以
新臺幣壹仟元折算壹日。扣案具有殺傷力之非制式手槍壹支（槍
枝管制編號：○○○○○○○○○○），沒收之。
丁○○共同犯非法持有非制式手槍罪，處有期徒刑貳年捌月，併科
罰金新臺幣參萬元，罰金如易服勞役，以新臺幣壹仟元折算壹日
。
    事  實
一、丙○○知悉非制式手槍及子彈，為槍砲彈藥刀械管制條例所列
    管之物品，非經中央主管機關許可，不得持有，竟於民國11
    0年6、7月間某日在高雄市某處，向年籍資料均不詳，綽號
    「俊宏」之成年人，以新臺幣3萬元價格，購得具殺傷力之
    非制式手槍一支（槍枝管制編號0000000000，下稱本案手槍
    ）及子彈3顆（其中1顆已擊發）而非法持有之。
二、丙○○於110年8月19日22時48分許，駕駛車牌號碼000-0000號
    自用小客車，搭載丁○○行駛於高雄市大寮區萬丹路上時，對
    何祥瑀所駕駛車牌號碼000-0000號自用小客車挑釁，因何祥
    瑀未加以理會，當丙○○駕駛上開車輛至楊麗花位於高雄市○○
    區○○路000號前，而萌生恐嚇之犯意，並指示丁○○取出置放
    於副駕駛座下方之本案手槍並填裝子彈；而丁○○即與丙○○共
    同基於非法持有槍彈、恐嚇之犯意聯絡
　　，由丁○○持本案手槍，朝車外對空擊發1槍，而不慎射穿楊
    麗花上開住處2樓之窗戶，然因何祥瑀已駕車駛離，而未生
    畏懼（此部分恐嚇及毀損犯行，因罪嫌不足均另經臺灣高雄
    地方檢察署檢察官為不起訴處分確定）。然丙○○與丁○○自認
    遭何祥瑀駕車挑釁，且何祥瑀又已駕車離去，渠等2人為宣
    洩不滿情緒，承前犯意聯絡，適有乙○○駕駛車牌號碼000-00
    00號自用小客車，駛近丙○○之上開車輛，當兩車行駛至高雄
    市○○區○○路○段000號前，先由坐於副駕駛座之丁○○持本案手
    槍作勢朝乙○○瞄準，隨之丁○○再將本案手槍交與丙○○，由丙○○持本案手槍作勢朝乙○○瞄準，以此方式恐嚇乙○○，致乙○○
    心生畏懼，危害其生命、身體安全而加速逃離。嗣因警方獲
    報而調閱沿線監視錄影畫面，循線分別於110年8月20日凌晨
    0時40分及上午3時30分，在高雄市○○區○○路000巷00○0號及
    高雄市○○區○○路000○00號逮捕丙○○及丁○○，並在丙○○同意下
    ，搜索其所有之前揭車輛而扣得本案手槍、子彈2顆。
三、案經乙○○訴由高雄市政府警察局林園分局報告臺灣高雄地方
    檢察署檢察官偵查起訴。
    理  由
壹、證據能力部分：
　　按被告以外之人於審判外之陳述雖不符刑事訴訟法第159條
    之1至之4等4條之規定，而經當事人於審判程序同意作為證
    據，法院審酌該言詞陳述或書面陳述作成時之情況，認為適
    當者，亦得為證據；當事人、代理人或辯護人於法院調查證
    據時，知有刑事訴訟法第159條第1項不得為證據之情形，而
    未於言詞辯論終結前聲明異議者，視為有前項之同意，同法
    第159條之5定有明文。經查，本判決下列所引用之證據，其
    中各該被告以外之人於審判外之陳述，固屬傳聞證據；惟業
    據被告丙○○、丁○○、及其等辯護人同意有證據能力（見本院
    卷第70、120至121頁），抑或檢察官、被告丙○○、丁○○、及
    其等辯護人知有上開證據資料為傳聞證據，但於本院審判期
    日均表示無意見而不予爭執，且迄至言詞辯論終結前亦未再
    聲明異議（見本院卷第171頁至第182頁），本院審酌該具有
    傳聞證據性質之證據，其取得過程並無瑕疵，與待證事實具
    有關聯性，證明力非明顯過低，以之作為證據係屬適當，依
    刑事訴訟法第159之5規定，認俱有證據能力。
貳、認定犯罪事實所憑之證據及理由：
　　訊據被告丙○○坦承前揭犯行不諱（見本院卷第183頁）。而
    被告丁○○於本院審理時固不諱言有為上開事實及恐嚇犯行，
    惟否認有何違反槍砲彈藥刀械管制條例之行為（見本院卷第
    66頁、第183頁），辯稱：起訴書事實欄一部分是槍枝走火
    ，事實欄二部分，請辯護人幫我回答等語（見本院卷第183
    頁）；被告丁○○之辯護人則以：被告丁○○是受丙○○指示把槍
    從副駕駛座拿出來，客觀上槍支都是丙○○持有支配，且被告
    丁○○持槍之時間短暫，並未取得支配持有的客觀情狀，不符
    合持有之要件；再者，槍枝是否為真槍、有無殺傷力，被告
    丁○○並未知悉，其主觀上亦無持有具有殺傷力槍彈之犯意等
    情，為被告丁○○置辯。經查：
一、前揭被告丙○○、丁○○坦認之事實部分，業經證人楊麗花、王
    國樟、何祥瑀、黃品凱於警詢時證述明確；核與證人乙○○於
    警詢及偵訊時之證述情節相符；並有高雄市政府警察局林園
    分局偵辦槍砲案犯嫌丙○○、丁○○駕駛車內行車紀錄器之譯文
    內容、被告丙○○於110年8月20日出具之自願受搜索同意書、
    高雄市政府警察局林園分局110年8月20日搜索扣押筆錄、扣
    押物品目錄表、監視器錄影畫面截圖、現場照片等附卷可查
    （見警一卷第45頁至第60頁），此部分應堪認定為真。
二、扣案之手槍1支、子彈2顆，經送內政部警政署刑事警察局鑑
    定，鑑定結果：①送鑑手槍1枝（槍枝管制編號0000000000，
    不含彈匣），認係非制式手槍，由仿手槍外型製造之槍枝，
    組裝已貫通之金屬槍管而成，擊發功能正常，可供擊發適用
    子彈使用，認具殺傷力。②送鑑子彈1顆，研判係口徑9x19mm
    制式子彈，彈底發現有撞擊痕跡，經試射，可擊發，認具殺
    傷力。③送鑑子彈1顆，研判係口徑9xl9mm制式子彈，經試射
    ，可擊發，認具殺傷力等情，有內政部警政署刑事警察局11
    0年10月4日刑鑑字第1100097154號鑑定書在卷可參（見偵一
    卷第87頁至第92頁）。
三、被告丁○○及其辯護人以前詞置辯，本院說明得心證之理由如
    下：
㈠、證人楊麗花於警詢時證稱：我當時110年8月19日22時48分許
    ，在高雄市○○區○○路000號二樓客廳沙發上看電視，我先聽
    到子彈貫穿進來的聲音，然後就車子的聲音，就是類似催油
    門的聲音，我就嚇到，我就趕快報警等語（見警一卷第22頁
    ），佐以證人楊麗花前揭住處二樓窗戶遭槍擊而破損之照片
    ，有照片6張存卷可查（見警一卷第51頁至第53頁），堪認
    被告丁○○於事實欄一所擊發之子彈具有殺傷力，斯時被告丁○○應知悉其持有本案手槍具有殺傷力無訛。
㈡、再者，由被告丙○○所駕駛車輛內之行車紀錄器呈現之下列
　  譯文內容（見警卷第45頁至第46頁）：
　　丁○○：走啦，我們去溪寮開二槍…
    丙○○：好啊。
　  丁○○：你不要催啊，順順的開就好。
　  丙○○：可不可以鎮定一點。
　  丁○○：鎮定ㄟ？今天我
　  丁○○：我…今天叫少年的回去。
　  丙○○：您爸我是很鎮定啊
　  丙○○：等一下，我看一下，你系累靠爸喔
　  丁○○：你的人好了（有扣扳機聲）拿來，拿來（有扣扳機
　　        聲）你娘機掰要給你掛（有扣扳機聲），不會動！
　　丙○○：你娘機掰不會動
　　丁○○：注意喔
　　碰（槍聲響）
　　丁○○：我有瘋嗎？
　　丙○○：再開！再開！
　　丁○○；走啊
　　丙○○：再給他開啊！再～給～他～開～您爸的車！您爸沒
　　        在怕！你在驚三小！
　　是以由被告丁○○表示：「走啦，我們去溪寮開二槍」、「注
    意喔」，隨即有「碰」之槍聲響等節，益證被告丁○○知悉本
    案手槍係有殺傷力無誤。
㈢、況且，被告丁○○於事實欄二之高雄市○○區○○路000號即持有本
    案手槍對空鳴槍，至高雄市○○區○○路○段000號前，亦持本案
    手槍作勢朝乙○○瞄準，與偶然、迅間持有槍枝迥異；佐以被
    告丁○○於前揭與丙○○之對話中，曾表示「拿來，拿來」，旋
    有扣扳機聲，已彰顯被告丁○○與丙○○有非法持有槍彈之犯意
    聯絡。　　
㈣、綜上，被告丁○○之辯解，及其辯護人為被告丁○○之上開辯護
    ，均難採認。
四、參諸上情，本件事證明確，被告丙○○、丁○○上開非法持有非
    制式手槍、子彈及恐嚇危害安全犯行，均堪認定，咸應依法
    論科。
參、論罪部分：
一、核被告丙○○、丁○○所為，均係違反槍砲彈藥刀械管制條例第
    7條第4項之非法持有非制式手槍罪、同條例第12條第4項非
    法持有子彈罪、刑法第305條之恐嚇危害安全罪。
二、被告丙○○自事實欄一之110 年6、7月間某日取得槍、彈時起
    ，至事實欄二之110年8月20日查獲時止，持有非制式手槍及
    子彈之行為，為繼續犯，應論以一罪。
三、被告丙○○、丁○○於事實欄二中，非法持有非制式手槍、子彈
    及恐嚇危害安全犯行，具有犯意聯絡及行為分擔，應依刑法
    第28條規定，論以共同正犯。
四、按未經許可持有槍、彈，係侵害社會法益之罪，同時持有種
    類相同之槍、彈，縱令客體有數個（如數支同種類槍枝、數
    發同種類子彈），仍為單純一罪，不生想像競合問題（最高
    法院97年度台上字第231號判決意旨參照）。查被告2人同時
    持有子彈3顆，依上開說明，非法持有子彈部分應各論以單
    純一罪。
五、①被告丙○○同時持有非制式手槍及子彈之行為，係以一行為
    同時觸犯二罪名，為想像競合犯，應依刑法第55條前段之規
    定，從一重之非法持有非制式手槍罪處斷。②被告丁○○因丙○○臨時交付而同時持有前揭具殺傷力之槍、彈，旋開槍對上
    開被害人恐嚇之行為，係以一行為觸犯非法持有非制式手槍
    、子彈及恐嚇危害安全，三罪為想像競合犯，應從較重之非
    法持有非制式手槍罪處斷。
六、又被告丙○○於持有前開槍、彈之初，尚未產生恐嚇被害人之
    犯罪計劃與意欲，故其後之恐嚇行為乃係另行起意，是被告
    丙○○前開所犯非法持有非制式手槍及恐嚇危害安全二罪間，
    犯意各別，行為互殊，應予分論併罰。　　
七、此外，起訴書之論罪法條部分雖漏未論及被告丁○○就本案另
    涉犯前述非法持有非制式手槍、子彈罪，惟此部分與其經起
    訴涉犯恐嚇危害安全罪間，具有前述想像競合犯之裁判上一
    罪關係，當為起訴效力所及，復經本院於審理時當庭告知其
    等前述持有非制式手槍、子彈之罪名（見本院卷第169頁）
    ，而保障其等防禦權，本院自應併予審理。
八、①本件被告丁○○所犯前開犯行，屬法定刑5年以上有期徒刑之
    重罪，然同為非法持有槍枝之人，其原因動機不一，犯罪情
    節未必盡同，或有犯罪集團、黑道份子為擁槍自重而持有槍
    枝者，或有為供從事其他犯罪使用而持有槍枝者，亦有因特
    殊傳統文化而持有槍枝者，甚或有因其他因素而偶然、短暫
    持有槍枝者，其持有槍枝之行為所造成危害社會之程度自屬
    有異，但法律科處此類犯罪，所設法定最低本刑則屬相同，
    殊難謂為非重，自非不可依被告客觀之犯行與其主觀之惡性
    二者加以考量其情狀，是否有可憫恕之處，適用刑法第59條
    之規定酌量減輕其刑，期使個案裁判之量刑，能斟酌至當，
    符合罪刑相當原則及比例、平等原則。衡諸被告丁○○係於搭
    乘丙○○車輛時，取出原由丙○○放置於該車輛副駕駛座下方之
    槍彈，且僅短暫拿取丙○○之槍彈，而為上開犯行，隨即將槍
    彈返還丙○○，審酌其一時衝動，而為本案犯行，且其持有前
    揭槍彈之時間不長，其主觀惡性及犯罪情節與一般不法或幫
    派份子擁槍自重有別，逕與量處最低法定刑度仍嫌過重，在
    客觀上確足以引起一般之同情，爰依刑法第59條規定，酌減
    其刑。②至被告丙○○之辯護人亦主張被告丙○○有刑法第59條
    之適用，然被告丙○○非法持有本案手槍之時間甚長，且將本
    案手槍置放於其駕駛之車輛內，危險性亦高，甚至於前揭譯
    文提及「再給他開啊！再～給～他～開～您爸的車！您爸沒在怕
    ！你在驚三小！」，難認被告丙○○有情輕法重，有依刑法第
    59條酌減其刑之必要。
肆、科刑部分：
    本院審酌非制式手槍係高危險管制物品，使用時動輒造成死
    傷，即使單純之持有，對社會之秩序及安寧仍將產生極大不
    安，潛在之危害甚鉅，被告丙○○無視禁令，未經許可持有本
    案手槍、子彈3顆，持有期間達數月，其動機可議；被告丁○○係短暫持有本案手槍、子彈，渠等僅因細故，即恣意持槍
    對空擊發，並朝他人車輛瞄準恫嚇，嚴重危害社會安全，行
    為均可議。兼衡之被告2人犯後均坦承客觀犯行，態度尚可
    ，並考量被告2人犯罪之手段、智識程度、生活狀況及素行
    等一切情況，對被告2人分別量處如主文所示之刑，並對被
    告丙○○涉犯恐嚇宣告得易科罰金之有期徒刑部分，諭知其易
    科罰金之折算標準，另對被告2人宣告罰金刑部分，均諭知
    易服勞役之折算標準。
伍、沒收部分：
一、扣案具有殺傷力之非制式手槍1支（槍枝管制編號000000000
    0，不含彈匣），依槍砲彈藥刀械管制條例第4條第1項規定
    ，非經中央主管機關許可不得持有，故屬違禁物，應依刑法
    第38條第1項規定，宣告沒收之。　
二、另扣案經試射擊發之制式子彈2顆，均因擊發致火藥燃燒殆
    盡，其他部分亦裂解為彈頭與彈殼，不具有子彈之完整結構
    而失其效能，已非違禁物，不予宣告沒收。至其餘扣案，並
    無證據證明與本案有關，亦均不予宣告沒收。
據上論斷，應依刑事訴訟法第299條第1項前段，槍砲彈藥刀械管
制條例第7條第4項、第12條第4項，刑法第11條前段、第305條、
第55條、第28條、第59條、第41條第1項、第42條第3項、第38條
第1項，刑法施行法第1條之1第1項，判決如主文。
本案經檢察官戊○○提起公訴，檢察官邱柏峻、甲○○到庭執行
職務。 　
中　　華　　民　　國　　111 　年　　11　　月　　14　　日
                  刑事第四庭    審判長法  官  陳川傑
　　　　　　　　　                    法  官  蔡培彥
　　　　　　　　　                    法　官  陳芷萱
以上正本證明與原本無異。
如不服本判決應於收受送達後20日內向本院提出上訴書狀，並應
敘述具體理由；如未敘述上訴理由者，應於上訴期間屆滿後20日
內向本院補提理由書（均須按他造當事人之人數附繕本）「切勿
逕送上級法院」。
中　　華　　民　　國　　111 　年　　11　　月　　14　　日
     　　　　　　　　　　　　　　　　 書記官　王珮綺　　　　　　　　　　　　
附錄：論罪科刑法條 
刑法第305條
以加害生命、身體、自由、名譽、財產之事恐嚇他人，致生危害
於安全者，處二年以下有期徒刑、拘役或九千元以下罰金。
槍砲彈藥刀械管制條例第7條
未經許可，製造、販賣或運輸制式或非制式火砲、肩射武器、機
關槍、衝鋒槍、卡柄槍、自動步槍、普通步槍、馬槍、手槍或各
類砲彈、炸彈、爆裂物者，處無期徒刑或七年以上有期徒刑，併
科新臺幣三千萬元以下罰金。
未經許可，轉讓、出租或出借前項所列槍砲、彈藥者，處無期徒
刑或五年以上有期徒刑，併科新臺幣一千萬元以下罰金。
意圖供自己或他人犯罪之用，而犯前二項之罪者，處死刑或無期
徒刑；處徒刑者，併科新臺幣五千萬元以下罰金。
未經許可，持有、寄藏或意圖販賣而陳列第一項所列槍砲、彈藥
者，處五年以上有期徒刑，併科新臺幣一千萬元以下罰金。
意圖供自己或他人犯罪之用，以強盜、搶奪、竊盜或其他非法方
法，持有依法執行公務之人所持有之第一項所列槍砲、彈藥者，
得加重其刑至二分之一。
第一項至第三項之未遂犯罰之。
槍砲彈藥刀械管制條例第12條第4項
未經許可，持有、寄藏或意圖販賣而陳列子彈者，處五年以下有
期徒刑，併科新臺幣三百萬元以下罰金。